臺灣新北地方法院刑事判決　　　　　　 110年度原訴字第14號
公　訴　人　臺灣新北地方檢察署檢察官
被　　　告　王豪俊



選任辯護人　李建暲律師（法扶律師）　　　　　　
上列被告因違反毒品危害防制條例案件案件，經檢察官提起公訴
（109 年度偵字第25733 號），本院判決如下：
    主  文                                              
王豪俊販賣第二級毒品，未遂，處有期徒刑壹年拾月。扣案之第
二級毒品甲基安非他命壹包（驗餘淨重壹點玖伍柒玖公克，含外
包裝袋壹只）沒收銷燬；扣案之Samsung廠牌平板電腦壹台沒收
。
    事  實
一、王豪俊明知甲基安非他命係毒品危害防制條例所管制之第二
    級毒品，不得非法持有、販賣，竟意圖營利，基於販賣第二
    級毒品之犯意，於民國109 年6 月23日下午5 時許前之某時
    在不詳地點，持用其所有Samsung廠牌之平板電腦連結網際
    網路，使用通訊軟體Grindr，以「有缺可找我～」為其帳號
    之暱稱，作為暗示可交易毒品之文字訊息，以招攬不特定之
    毒品買家。適員警在109年6月23日下午5時許執行網路巡邏
    時發現上開訊息，便喬裝為毒品買家聯繫王豪俊，雙方另透
    過通訊軟體Crait達成以新臺幣（下同）6,200元之價格購買
    第二級毒品甲基安非他命2公克之合意，並約定在新北市○
    ○區○○路0段000號前交易。嗣雙方於翌日（24）凌晨1時
    10分許依約抵達上址，王豪俊向喬裝買家員警表示要先收取
    6,200元價款，喬裝買家員警交付上開金額現金後，王豪俊
    即自其褲檔中取出以牛皮信封袋包裝之第二級毒品甲基安非
    他命2公克交予喬裝買家員警，隨即為喬裝買家員警當場查
    獲而未遂，並扣得上開第二級毒品甲基安非他命1包（驗餘
    淨重1.9579公克）、Samsung廠牌平板電腦1臺（IM EI序號
    ：000000000000000號）及Sony廠牌行動電話1支。
二、案經新北市政府警察局新莊分局報告臺灣新北地方檢察署檢
    察官偵查起訴。
    理  由 
壹、證據能力
一、按被告以外之人於審判外之言詞或書面陳述，除法律有規定
    者外，不得作為證據；被告以外之人於審判外之陳述，雖不
    符刑事訴訟法第159 條之1 至第159 條之4 之規定，而經當
    事人於審判程序同意作為證據，法院審酌該言詞陳述或書面
    陳述作成時之情況，認為適當者，亦得為證據；當事人、代
    理人或辯護人於法院調查證據時，知有第159 條第1 項不得
    為證據之情形，而未於言詞辯論終結前聲明異議者，視為有
    前項之同意，刑事訴訟法第159 條第1 項、第159 條之5 分
    別定有明文。查本判決所引用被告以外之人於審判外之陳述
    ，除前述供述證據外，公訴人、被告王豪俊及其辯護人就該
    等證據之證據能力，於本院審理期日調查證據時，均不爭執
    其證據能力，亦均未於言詞辯論終結前聲明異議，且本院審
    酌該等陳述作成之情況並無不當，依刑事訴訟法第159 條之
    5 第2 項規定，該等供述證據俱有證據能力。
二、又本院就本案所引用其餘憑以認定被告犯罪事實之非供述證
    據，核無違反法定程序取得之情，依刑事訴訟法第158 條之
    4 反面解釋，該等非供述證據，均有證據能力。
貳、實體部分    
一、上開犯罪事實，業據被告於警詢、偵訊及本院準備程序、審
    理時均坦承不諱（見偵卷第8-12、41頁、本院卷第60、82頁
    ），並有新北市政府警察局新莊分局搜索扣押筆錄、扣押物
    品目錄表、查獲現場暨扣案毒品照片、通訊軟體Grindr對話
    紀錄擷圖、通訊軟體Grindr、Crait 對話譯文、員警職務報
    告在卷可查（見偵卷第13、15-17 、19-28 頁）。而扣案之
    白色或透明晶體1 包，鑑驗後，檢出成分第二級毒品甲基安
    非他命（驗餘淨重1.9579公克），有臺北榮民總醫院109年9
    月3日北榮毒鑑字第C0000000號毒品成分鑑定書在卷可查（
    見偵卷第57頁）。又販賣毒品係違法行為，非可公然為之，
    且有其獨特之販售路線及管道，復無公定價格，容易增減分
    裝份量，而每次買賣之價量，可能隨時依雙方關係深淺、資
    歷、需求量及及對行情之認知、來源是否充裕、查緝鬆嚴、
    購買者被查獲時供述購買對象之可能風險之評估等，而異其
    標準，非可一概而論。近年來政府為杜絕毒品之氾濫，對於
    查緝施用及販賣毒品之工作，無不嚴加執行，販賣毒品又係
    重罪，設若無利可圖，衡情一般持有毒品之人當無輕易將所
    持有之毒品轉售他人而甘冒於再次向他人購買時，被查獲移
    送法辦並受長期自由刑或生命刑剝奪危險之理，且被告於偵
    訊時供稱販賣本案毒品可獲伊想要之利潤等語（見偵卷第41
    頁反面），則被告以上開價格販售扣案之第二級毒品甲基安
    非他命，主觀上顯具有販賣毒品以營利之犯意甚明。綜上所
    述，足認被告前揭任意性自白與事實相符，可堪採信。本案
    事證明確，被告犯行堪以認定，應依法論科。
二、論罪科刑
  ㈠按行為後法律有變更者，適用行為時之法律；但行為後之法
    律有利於行為人者，適用最有利於行為人之法律，刑法第2
    條第1 項定有明文。被告為本案犯行後，毒品危害防制條例
    4 條、第17條第2 項規定於109 年1 月15日修正公布，並於
    同年7 月15日開始施行，與本案相關部分，說明如下：
  1.修正前毒品危害防制條例第4 條第2 項規定為：「製造、運
    輸、販賣第二級毒品者，處無期徒刑或七年以上有期徒刑，
    得併科新臺幣一千萬元以下罰金」，修正後則規定：「製造
    、運輸、販賣第二級毒品者，處無期徒刑或十年以上有期徒
    刑，得併科新臺幣一千五百萬元以下罰金」，經比較新舊法
    ，修正前之規定顯然較有利於行為人。
  2.修正前毒品危害防制條例第17條第2 項規定為：「犯第4 條
    至第8 條之罪於偵查及審判中均自白者，減輕其刑」，修正
    後規定則為：「犯第4 條至第8 條之罪於偵查及歷次審判中
    均自白者，減輕其刑」（按該條文第1 項規定並未修正），
    經比較新舊法，修正後毒品危害防制條例第17條第2 項規定
    須於「偵查及『歷次』審判中均自白」，修正後毒品危害防
    制條例第17條第2 項限縮減刑要件為「歷次」審判中均自白
    者方得減輕其刑，修正前於審判中僅需有1 次有自白犯行者
    ，即可適用該條項減刑之規定，是以修正前規定對被告較有
    利。
  ㈡按甲基安非他命係屬毒品危害防制條例第2 條第2 項第2 款
    所明定之第二級毒品，未經許可均不可販賣。又按刑事偵查
    技術上所謂之「釣魚」，係指對於原已犯罪或具有犯罪故意
    之人，以設計引誘之方式，迎合其要求，使其暴露犯罪事證
    ，再加以逮捕或偵辦者而言。此乃純屬偵查犯罪技巧之範疇
    ，並未違反憲法對於基本人權之保障，且於公共利益之維護
    有其必要性。警方為求破案，授意執勤員警佯裝購毒而與毒
    販聯繫，經毒販允諾，依約攜帶毒品交付予佯裝購毒之人，
    旋為埋伏員警當場查獲者，於此誘捕偵查案件，販毒者雖有
    販毒之故意，且依約攜帶毒品前往交付，並已著手實施販毒
    之行為，然因係受警員引誘偽稱欲購買毒品，警員原無買受
    毒品之意思，其虛與買賣毒品，意在辦案，以求人贓俱獲，
    伺機逮捕，實際上不能真正完成買賣毒品之行為，而應僅論
    以販賣毒品未遂罪（最高法院93年度台上字第1159號判決、
    最高法院85年度第4 次刑庭會議決議意旨參照）。查被告於
    109 年6 月23日下午5 時許前之某時，在通訊軟體Grindr以
    「有缺可找我～」為其帳號之暱稱，表示可交易毒品之意（
    見偵卷第41頁反面），而喬裝買家員警係於109 年6 月23日
    下午5 時許執行網路巡邏時發現該等訊息，並與被告取得聯
    繫，進而與被告達成以6,200 元購買第二級毒品甲基安非他
    命2 公克之合意，是喬裝買家員警對原已具有販賣第二級毒
    品犯罪故意之被告，以設計引誘之方式，使其暴露犯罪事證
    ，再加以逮捕、偵辦。又被告與喬裝買家員警達成前揭交易
    毒品內容，嗣依約到場交付扣案之第二級甲基安非命並為警
    逮捕，而喬裝買家員警實際上並無購買上開毒品之真意，事
    實上並無完成本案毒品交易之可能。是核被告所為，係犯修
    正前毒品危害防制條例第4 條第6 項、第2 項之販賣第二級
    毒品未遂罪。被告於販賣毒品前持有毒品之行為，應為販賣
    之高度行為所吸收，不另論罪。
  ㈢被告已著手販賣於販賣第二級毒品犯罪行為之實行而未遂，
    為未遂犯，爰依刑法第25條第2 項規定，按既遂犯之刑減輕
    之。又被告販賣第二級毒品未遂犯行為警查獲後，於警詢、
    偵訊及本院準備程序、審理時均坦承犯行（見偵卷第8-12、
    41頁、本院卷第60、82頁），應依修正前毒品危害防制條例
    第17條第2 項之規定減輕其刑，並依法遞減之。至被告及其
    辯護人固請求依刑法第59條規定酌減其刑等語。然考量轉讓
    、販賣毒品本為立法者制定重典懲治之犯罪，法院若無堪予
    憫恕之特殊事由，不應任意跳脫法定刑之範圍而侵害立法權
    之範疇，且衡酌被告就本案犯行經依刑法第25條第2 項、毒
    品危害防制條例第17條第2 項規定遞減其刑後之最低刑度，
    相較於被告於通訊軟體Grindr公然以販賣毒品訊息為其帳號
    暱稱，進而與喬裝買家員警為交易毒品之本案違犯情節，以
    及其等無視法令禁制而從事本案販賣毒品犯行，擴大毒品危
    害範圍，理應施以相當之刑罰，以求收矯治及社會防衛之效
    等一切情狀，認其等犯罪情狀在客觀上並無足以引起一般同
    情或情清法重之特別情形，自不宜再援用刑法第59條規定減
    輕其刑。
  ㈣爰以行為人之責任為基礎，審酌被告無視政府對杜絕毒品犯
    罪之禁令，明知濫行施用第二級毒品甲基安非他命，將對施
    用者身心造成嚴重傷害，進而影響施用者之經濟能力，甚且
    造成家庭破裂，仍意圖營利而販賣予他人，助長施用毒品之
    行為，危害社會，所為甚屬不該，所幸本案經員警執行網路
    巡邏時發覺，喬裝買家與之交易而未生販賣毒品之結果，並
    念及被告犯後即坦承犯行，兼衡被告之素行、智識程度、本
    案販賣毒品之動機、目的、手段、情節、數量，以及其於本
    院審理時自陳之教育程度、家庭生活經濟狀況（見本院卷第
    83頁）等一切情狀，量處如主文所示之刑，以示懲儆。
三、按查獲之第一、二級毒品及專供製造或施用第一、二級毒品
    之器具，不問屬於犯人與否，均沒收銷燬之；犯毒品危害防
    制條例第4 條至第9 條、第12條、第13條或第14條第1 項、
    第2 項之罪者，其供犯罪所用之物，不問屬於犯罪行為人與
    否，均沒收之，毒品危害防制條例第18條第1 項、第19條第
    1 項明定。又按違禁物，不問屬於犯罪行為人與否，沒收之
    ，刑法第38條第1 項規定甚明。查扣案之第二級毒品甲基安
    非他命1包（驗餘淨重1.9579公克），係屬本案查獲之第二
    級毒品，應依毒品危害防制條例第18條第1項前段予宣告沒
    收銷燬。又扣案之Samsung廠牌平板電腦1臺，係被告用以與
    喬裝買家員警聯繫本案販賣毒品事宜之設備，業據被告於本
    院準備程序、審理時供述明確（見本院卷第60、82-83頁）
    ，是該平板電腦係供被告犯本案犯行所用之物，爰依毒品危
    害防制條例第19條第l項規定，不問屬於犯罪行為人與否，
    宣告沒收之。至於扣案之Sony廠牌行動電話，被告僅係以該
    行動電話之網際網路分享予扣案平板電腦使用，未持以與喬
    裝買家員警聯繫本案販賣毒品事宜（見本院卷第60、82-83
    頁），爰不予宣告沒收，附此敘明。
據上論斷，應依刑事訴訟法第299條第1項前段，修正前毒品危害
防制條例第4 條第6 項、第2 項、第17條第2 項、毒品危害防制
條例第18條第1 項、第19條第1 項，刑法第2 條第1 項、第11條
、第25條第2 項，判決如主文。
本案經檢察官何皓元偵查起訴，檢察官劉家瑜到庭執行公訴。
中    華    民    國  110     年    11    月    17    日
                  刑事第九庭  審判長法  官  何燕蓉
 
                                    法  官  林米慧
 
                                    法  官  林翊臻
 
上列正本證明與原本無異。
如不服本判決，應於判決送達後20日內敘明上訴理由，向本院提
出上訴狀 (應附繕本) ，上訴於臺灣高等法院。其未敘述上訴理
由者，應於上訴期間屆滿後20日內向本院補提理由書「切勿逕送
上級法院」。
                                    書記官  郭佩瑜
中    華    民    國   110    年    11    月    18    日
附錄本案論罪科刑法條全文：
修正前毒品危害防制條例第4條
製造、運輸、販賣第一級毒品者，處死刑或無期徒刑；處無期徒
刑者，得併科新臺幣二千萬元以下罰金。
製造、運輸、販賣第二級毒品者，處無期徒刑或七年以上有期徒
刑，得併科新臺幣一千萬元以下罰金。
製造、運輸、販賣第三級毒品者，處七年以上有期徒刑，得併科
新臺幣七百萬元以下罰金。
製造、運輸、販賣第四級毒品者，處五年以上十二年以下有期徒
刑，得併科新臺幣三百萬元以下罰金。
製造、運輸、販賣專供製造或施用毒品之器具者，處一年以上七
年以下有期徒刑，得併科新臺幣一百萬元以下罰金。
前五項之未遂犯罰之。